臺灣彰化地方法院刑事附帶民事判決
110年度附民字第213號
原      告  黃雅鈴
被      告  葉鴻文
上列被告因加重詐欺案件（本院110年度訴字第573號），經原告
提起附帶民事訴訟請求損害賠償事件，本院於民國111年1月26日
言詞辯論終結，判決如下：
    主  文
被告應給付原告新臺幣588,000元，及自民國110年9月15日起至
清償日止，按週年利率5%計算之利息。
本判決如原告以新臺幣250,000元供擔保後得假執行；但被告如
以新臺幣588,000元預供擔保後，得免為假執行。
    事實及理由
一、原告黃雅鈴起訴主張：
  ㈠被告葉鴻文經由「何佳蓉」介紹，認識「林鼎漢」及其姪「
    林聖欽」，遂與「林鼎漢」、「林聖欽」、「何佳蓉」（姓
    名年籍皆不詳）及該等三人所屬詐欺集團之其他不詳成員，
    基於三人以上共同詐欺之犯意聯絡，於民國109年6月30日至
    同年7月3日12時48分許（本判決採24時制）間之某時，將其
    中華郵政帳號000-00000000000000號帳戶，提供詐欺集團使
    用。
  ㈡該詐欺集團某不詳機房成員，於109年6月間，以臉書（FACEB
    OOK）匿稱「李許威」結識原告黃雅鈴，雙方繼而以通訊軟
    體LINE聯繫傳訊。「李許威」佯稱其為澳門新濠博亞股份有
    限公司統計部經理，依統計分析可預知香港彩券開獎號碼云
    云，勸誘原告投資下注。原告信以為真，陷於錯誤，遂依指
    示於109年7月3日12時48分許，至臺灣新光商業銀行樹林分
    行（址設新北市○○區○○路000○0號），自其帳戶臨櫃匯款新
    臺幣（下同）588,000元至被告之中華郵政帳戶。
  ㈢「林鼎漢」、「林聖欽」旋即通知「何佳蓉」，由「何佳蓉
    」駕駛車輛搭載被告前往各郵局臨櫃提款。被告於109年7月
    3日14時9分許，至溪湖郵局（址設彰化縣○○鎮○○路0段000號
    ），自其中華郵政帳戶，臨櫃提領580,000元，又於同日15
    時56分許，至秀水郵局（址設彰化縣○○鄉○○路0段000號），
    自其中華郵政帳戶，臨櫃提領520,000元（另有來自其他被
    害人或來源不明之款項）。「何佳蓉」復搭載被告，和「林
    鼎漢」、「林聖欽」會合，被告再悉數交付領得現金，並依
    約取得報酬2,000元。
  ㈣爰依侵權行為之法律關係，請求被告負損害賠償責任等語。
    並聲明：
　　1.被告應給付原告588,000元，及自起訴狀繕本送達翌日起
      至清償日止，按週年利率5%計算之利息。
　　2.願供擔保請准宣告假執行。　　
二、被告葉鴻文答辯略以：我沒有能力賠償，請求駁回原告之訴
    。　　
三、本院判斷理由：
  ㈠按附帶民事訴訟之判決，應以刑事訴訟判決所認定之事實為
    據，刑事訴訟法第500條前段定有明文。原告主張前述事實
    ，業經本院以110年度訴字第573號、111年度訴字第14號（
    多案合併審理）認定屬實，並判處被告罪刑在案，此有該刑
    事判決書可憑，依照前揭規定，原告主張上述遭被告共同詐
    欺之事實，應堪認定。
  ㈡按民法第184條第1項規定：「因故意或過失，不法侵害他人
    之權利者，負損害賠償責任。故意以背於善良風俗之方法，
    加損害於他人者亦同」、同法第185條第1項前段規定：「數
    人共同不法侵害他人之權利者，連帶負損害賠償責任」。所
    謂善良風俗，是指一般道德觀念而言，而詐欺是以欺罔之手
    段向他人騙取財物，屬於故意以背於善良風俗之方法加損害
    於他人，應無疑義。被告有上述共同詐欺取財行為，致原告
    陷於錯誤，因而受有財產上之損害共計588,000元，有如前
    述，則原告依侵權行為之法律關係，請求被告負損害賠償責
    任，自屬有據。
  ㈢按給付有確定期限者，債務人自期限屆滿時起，負遲延責任
    。給付無確定期限者，債務人於債權人得請求給付時，經其
    催告而未為給付，自受催告時起，負遲延責任。其經債權人
    起訴而送達訴狀，或依督促程序送達支付命令，或為其他相
    類之行為者，與催告有同一之效力。民法第229條第1項、第
    2項定有明文。又遲延之債務，以支付金錢為標的者，債權
    人得請求依法定利率計算之遲延利息。但約定利息較高者，
    仍從其約定利率。應付利息之債務，其利率未經約定，亦無
    法律可據者，週年利率為5%。民法第233條第1項、第203條
    亦有明文。原告對被告請求之損害賠償債權，核屬無確定期
    限之給付，經原告提起民事訴訟，起訴狀繕本已於110年9月
    14日送達被告（當日為刑事案件準備程序），有送達證書1
    紙在卷可憑（附民字卷），而被告迄未給付，自應負遲延責
    任。因此，原告請求被告自起訴狀繕本送達翌日（亦即110
    年9月15日）起至清償日止，按週年利率5%計算之法定遲延
    利息，亦屬有據。
  ㈣綜上所述，原告依侵權行為之法律關係，請求被告給付588,0
    00元，及自110年9月15日起至清償日止，按週年利率5%計算
    之利息，為有理由，應予准許。
四、原告既陳明願供擔保聲請假執行，爰依民事訴訟法第390條
    第2項規定，定相當擔保金額准許之，並依同法第392條第2
    項規定，依職權宣告被告預供擔保而免為假執行。　　　　
五、民事訴訟法關於訴訟費用之規定，並未在刑事訴訟法第491
    條準用之列，且原告提起刑事附帶民事訴訟，請求損害賠償
    事件，依法本無須繳納裁判費用，迄至本院言詞辯論終結止
    ，亦無其他費用支出，本件既無訴訟費用支出，應毋庸諭知
    訴訟費用之負擔，併此敘明。
六、依刑事訴訟法第502條第2項、第491條第10款，民事訴訟法
    第390條第2項、第392條第2項，判決如主文。
中　　華　　民　　國　　111 　年　　2 　　月　　23　　日
                刑事第二庭  審判長法官  葉明松
                            法      官  陳怡潔
                            法      官  王祥豪
以上正本證明與原本無異。
如不服本件判決，應自收受送達之日起20日內，表明上訴理由，
向本院提起上訴狀(須附繕本)。
中　　華　　民　　國　　111 　年　　2 　　月　　23　　日
                            書  記  官  吳芳儀